臺灣高雄地方法院刑事判決　　　　　　　94年度訴字第1746號
公　訴　人　臺灣高雄地方法院檢察署檢察官
被　　　告　己○○
　　　　　　　　　　　號
指定辯護人　甲○公設辯護人戊○○
上列被告因強盜等案件，經檢察官提起公訴（九十四年度偵字第
九０三二號），甲○判決如下：
    主  文
己○○意圖為自己不法之所有，攜帶兇器，以強暴至使不能抗拒
，而取他人之物，累犯，處有期徒刑柒年陸月；又意圖為自己不
法之所有，而搶奪他人之動產，累犯，處有期徒刑捌月。應執行
有期徒刑捌年。
    事  實
一、己○○前因肅清煙毒條例案件，經臺灣高等法院高雄分院以
    八十一年度上訴字第二七九二號判決，判處有期徒刑三年確
    定；復同因肅清煙毒條例案件，經甲○以八十二年度訴字第
    一０六四號判決，判處有期徒刑三年三月確定；又因竊盜案
    件，經甲○以八十二年度訴字第二０六八號判決，判處有期
    徒刑六月確定，因竊盜、贓物案件，經臺灣高等法院高雄分
    院以八十二年度上訴字第三三八四號判決，判處有期徒刑十
    月、三月，應執行有期徒刑一年確定，因肅清煙毒條例案件
    ，經甲○以八十二年度訴字第四一四六號判決，判處有期徒
    刑三年確定，嗣經檢察官就前開甲○八十二年度訴字第二０
    六八號、第四一四六號及臺灣高等法院高雄分院八十二年度
    上訴字第三三八四號等案件聲請定應執行刑，而經甲○以八
    十三年度聲字第六八三號裁定，就該等案件定應執行刑為四
    年三月，並與上開臺灣高等法院高雄分院八十一年度上訴字
    第二七九二號、甲○八十二年度訴字第一０六四號案件接續
    執行，於民國八十七年四月一日假釋出監，之後遭撤銷假釋
    執行殘刑，而於九十四年三月三日執行完畢。詎己○○仍不
    知悔改，於九十四年四月二十日下午三時十分許，攜帶其母
    所有、客觀上足供為兇器使用之水果刀一把，騎乘其嬸嬸蔡
    盧梅所有之車牌號碼ＯＫＥ—九八五號重型機車，行經高雄
    縣梓官鄉同安村民生巷大舍甲段農地旁，見丁○○○在農地
    內工作，竟基於意圖為自己不法所有之犯意，停車步行繞至
    丁○○○背後，以上開所攜帶之水果刀架在丁○○○右脖子
    上，並將丁○○○壓制跪在地上，而以此強暴之手段，致使
    丁○○○不能抗拒，強伸手入丁○○○長褲右口袋內，拿取
    現金新臺幣（下同）一千五百元，己○○得手後欲逃離現場
    之際，即遭他人發現並自其原本停放前開機車之方向追趕而
    來，己○○見狀乃朝反方向逃逸，且於沿路將上開搶得之現
    金一千五百元及持以行搶之水果刀丟棄，嗣己○○見同在農
    地工作之丙○○○所有車牌號碼ＰＹＱ—五七０號重型機車
    置放在路旁，且機車上之鑰匙未拔取，竟另行基於意圖為自
    己不法所有之犯意，趁丙○○○未及防備之際，發動該機車
    ，並將置放於該機車腳踏板上之肥料踢落，欲搶奪騎乘該機
    車逃逸，丙○○○發現此狀，遂自農地衝上前並出言阻止己○○，然己○○不予理會，仍加油門騎乘該機車向前，此時
    ，丙○○○適趕到該機車旁邊，並拉住行進中之該機車後座
    扶手欲阻止己○○逃逸，惟因氣力不足致摔倒在地，因而受
    有左肩、雙膝、手肘擦傷等傷害（傷害部分未據告訴），嗣
    己○○騎乘該搶奪所得之機車逃逸時，因重心不穩，不慎撞
    上農地旁矮牆而人車倒地，經農地附近之民眾見狀合力將己○○制伏後報警，為警據報於同日下午三時三十分許，在上
    開農地處查獲，並帶同己○○在附近農地中尋獲遭丟棄之一
    千五百元現金（嗣已發還丁○○○，水果刀則無法尋獲），
    因而知悉上情。
二、案經丁○○○訴由高雄縣政府警察局岡山分局報請臺灣高雄
    地方法院檢察署檢察官偵查起訴。
    理  由
壹、程序方面
一、按被告以外之人於偵查中向檢察官所為之陳述，除顯有不可
    信之情況者外，得為證據，又被告以外之人於審判外之陳述
    ，雖不符前四條之規定，而經當事人於審判程序同意作為證
    據，法院審酌該言詞陳述或書面陳述作成時之情況，認為適
    當者，亦得為證據，刑事訴訟法第一百五十九條之一第二項
    、第一百五十九條之五第一項分別定有明文。經查，本件證
    人丁○○○、丙○○○於檢察官偵查中所為之證述內容，業
    經其二人具結擔保其證詞之真實性，且經甲○提示後，公訴
    人、被告及其辯護人對該等陳述之證據能力不爭執，是並無
    顯有不可信之情況，自應具有證據能力；至證人丁○○○於
    警詢中亦陳述明確，製有筆錄在卷可憑，並經其確認無訛後
    捺印，復經甲○提示後，公訴人、被告及其辯護人對該陳述
    之證據能力不爭執，同意作為證據，而經甲○審酌該言詞陳
    述作成時之情況，認適當作為證據，故丁○○○於警詢之證
    詞應具證據能力，先予敘明。
二、次按，被告以外之人於審判外之言詞或書面陳述，除法律有
    規定者外，不得作為證據，刑事訴訟法第一百五十九條第一
    項固定有明文。考諸上開規定之立法意旨，係在排除傳聞證
    據，落實直接審理主義、言詞審理主義，及確保當事人之反
    對詰問權。又被告以外之人於司法警察官、司法警察調查中
    之陳述，性質上固屬傳聞證據，惟依刑事訴訟法第二百二十
    九條至第二百三十一條之一之規定，司法警察官、司法警察
    具有調查犯罪嫌疑人犯罪情形及蒐集證據等職權，若其等所
    作之筆錄毫無例外全無證據能力，當有悖於刑事訴訟實體真
    實發見之訴訟目的，是為補救上開採納傳聞法則，造成之不
    合理情形，另增訂刑事訴訟法第一百五十九條之二：「被告
    以外之人於檢察事務官、司法警察官或司法警察調查中所為
    之陳述，與審判中不符時，其先前之陳述具有較可信之特別
    情況，且為證明犯罪事實存否所必要者，得為證據」，是於
    符合前開法律所列條件下，仍承認上開陳述之證據適格。而
    證人「先前不一致之陳述」，係指先前於審判外陳述之人現
    於法院作證，且該審判外之陳述與該證人於審判中之證詞相
    較有不一致之情形。因此後者既於審判中作證，即處於法院
    得親自觀察證人前後陳述不一致之反應，以判斷究何者較為
    可採，且就詰問而言，因該證人現於法院作證，被告不但得
    對證人現在之證詞進行詰問，亦得對其先前陳述為詰問，即
    對於先前不一致之陳述為詰問。因此，法院於審理時既已賦
    予被告（或其辯護人）於審判中親自詰問證人之機會，被告
    對於任何各該證人於警詢中、偵查中、或審理中有何不利於
    被告之證述，均有表示意見之機會，則此時，如法院認為先
    前之陳述較可信、更有據證據價值時，自得為證據，而就其
    陳述之內容何者較為可信以為判斷，此亦為刑事訴訟法第一
    百五十九條之二對於傳聞法則之例外規定之意旨。本案辯護
    人為被告己○○辯護稱：證人丙○○○於警詢中之證述，屬
    被告以外之人於審判外之陳述，無證據能力，不得作為證據
    等語。惟按，刑事訴訟法第一百五十九條之二規定所謂具有
    可信之特別情況，屬證據能力要件，法院應比較前後陳述之
    外部情況（如時間之間隔、有意識地迴避、受不當外力干擾
    、事後串謀、自首或立即反應所知等）進行比較，以資決定
    何者外部情況具有可信性。若陳述係在特別可信之情況下所
    為，虛偽陳述之危險性不高，雖係審判外陳述，或未經被告
    反對詰問，仍得承認其證據能力。本件證人丙○○○係被告
    搶奪車牌號碼ＰＹＱ—五七０號重型機車之重要證人，且證
    人丙○○○於警詢中所陳述被告強取上開機車之情節，與其
    嗣後於甲○審理中所證述情節不盡相同，而此將影響被告此
    部分犯行究係觸犯搶奪罪、準強盜罪甚或係強盜罪，顯係就
    案情有重要關係之事項為前後不符之陳述。而證人丙○○○
    於警詢中接受詢問之陳述，係於警員甫查獲本案後所為立即
    反應之陳述，相較於證人於甲○審判時，時間已相距三月有
    餘，回答案發當日相關情節時，均多有稱「忘記了」、「不
    確定」之情形（見甲○卷第五八頁），依其外部情況，顯有
    因時間之經過，而產生記憶不復清晰之情，堪認證人丙○○○於警詢中之陳述具有特別可信之情況，且為證明被告犯罪
    事實之存否所不可欠缺，依刑事訴訟法第一百五十九條之二
    ，應具有證據能力，是被告己○○之辯護人上開所辯，尚無
    足採，亦先為敘明。
貳、實體方面
一、訊據被告己○○對於前揭客觀犯罪事實均供承不諱，僅被告
    之辯護人為被告辯護稱：被告於上開時地將丙○○○之機車
    騎走，係因遭他人追捕而欲逃跑所致，並無為自己不法所有
    之意圖，而與搶奪罪之構成要件不符云云。經查，前揭犯罪
    事實，業據被告供述如前，核與告訴人丁○○○於警詢中（
    見警卷第九、十頁）及偵訊中（見偵卷第二五、二六頁）、
    被害人丙○○○於警詢中（見警卷第七、八頁）之陳述情節
    大致相符，並有搜索扣押筆錄（見警卷第十二、十三頁）、
    扣押物品目錄表（見警卷第十五頁）、贓物認領保管單（見
    警卷第十四頁）、現場查獲相片（見警卷第十八至二三頁）
    、車牌號碼ＰＹＱ—五七０號重型機車行車執照（見警卷第
    二五頁）、丙○○○受傷相片（見偵卷第二八頁）在卷可稽
    ，堪以認定。雖被告之辯護人以前詞置辯，惟按，行為人就
    侵害財產法益之犯罪，是否僅有單純使用之意圖，而無為自
    己不法所有之意圖，其判斷之依據，應就使用時間是否短暫
    、使用後有無交還之意思、該物未因使用致生質變或減低經
    濟價值等情事加以審究，本件被告騎乘前開機車後，不久即
    因重心不穩致其人車倒地，而為附近民眾合力制伏，雖該機
    車並未產生質變或減低經濟價值，且被告使用該機車之時間
    甚為短暫，然被告係因遭他人制伏始無法再使用該機車，自
    難以被告使用該車時間短暫而認被告並無取得意圖，況被告
    於甲○審理中亦自陳：伊並未想到於騎乘前開機車逃逸後，
    是否要將該機車送回去之問題等語（見甲○卷第六一頁），
    亦無從認定被告有返還上開機車之意思，揆諸前揭說明，即
    無法認定被告搶奪上開機車，僅有單純使用之意圖，而無據
    為己有之不法所有意圖，是辯護人所辯此節，尚無可採。至
    證人丙○○○雖於偵訊中證述：伊當時自田裡上來休息，站
    在機車後面喝茶，被告突然跑到機車旁，將腳踏板上的肥料
    踢倒，並表示其是警察，要將該機車騎走，伊遂告訴被告，
    就算是警察也不可以這樣做，但被告還是強行將機車騎走，
    伊見狀即拉住機車後座把手欲為制止，結果遭拖行十公尺許
    ，左肩、雙膝、手肘均有受傷云云（見偵卷第二六頁），嗣
    並於甲○審理中證述：案發當時伊站在機車後端不遠處休息
    ，被告突然跑過來，將機車上之肥料踢倒，並說其是警察，
    要借用機車，伊出言制止，在被告一啟動機車時，伊的手好
    像正好扶在機車上，就順手拉住機車後面以為制止，後來伊
    被拖行一小段距離而摔倒，伊不曉得被告是否知悉伊在後面
    拉住機車云云（見甲○卷第五五至五八頁），而與被告陳稱
    ：伊當時係先發動機車，發現機車上之肥料很重，且放在腳
    踏板上，讓伊腳無處放，才將肥料踢倒，伊向丙○○○誆稱
    伊是警察時，丙○○○尚離伊約五、六公尺，一邊講話，一
    邊自伊左後方向伊跑來，伊見狀遂加油門趕緊離開等語（見
    甲○卷第六二頁）不相一致，惟證人丙○○○於警詢中係陳
    述：案發當時，伊看到被告要將伊機車騎走，遂馬上從田裡
    衝上來，質問被告為何騎伊機車，被告說其是警察，並迅速
    強行將機車騎走，伊遂雙手拉住車尾欲為阻止，但因力氣小
    ，而摔倒在地等語（見警卷第八頁），要與被告上開所供陳
    情節相符，復參以證人丙○○○若於被告行搶機車之初，即
    已在機車旁邊休息，則證人丙○○○見被告跨坐上其機車，
    並將腳踏板上肥料踢倒之時，應會有足夠之時間與被告本人
    發生拉扯，阻止被告發動機車，而非僅能拉住機車後座把手
    以制止機車向前行進，是證人丙○○○警詢中之陳述情節，
    應較其日後於偵訊及甲○審理中之證述內容為可採，則被告
    趁被害人丙○○○與該機車尚有距離，不及抗拒，而發動該
    機車以行搶奪之犯行應已明確，又被害人係見被告已發動騎
    走該機車後，方急忙向前拉住該機車後座把手，則其遭行進
    中機車拉扯倒地受傷，乃屬突發瞬間之事，尚難以此推認被
    告為防護贓物、脫免逮捕，而有以機車故意將丙○○○拖行
    於地之強暴行為。綜上所述，本件事證明確，被告前揭犯行
    ，洵堪認定。
二、按刑法第三百二十一條第一項第三款所謂之兇器，其種類並
    無限制，凡客觀上足對人之生命、身體、安全構成威脅，具
    有危險性之兇器均屬之，且祇須犯案時攜帶此種具有危險性
    之兇器為已足，並不以攜帶之初有行兇之意圖為必要（最高
    法院七十九年臺上字第五二五三號判例足資參照），本件被
    告持以行搶之水果刀，既可用以切剖物品，要屬兇器無疑。
    次按，刑法第三百二十九條之準強盜罪，係以行為人為竊盜
    或搶奪犯行後，因防護贓物、脫免逮捕或湮滅罪證而當場施
    強暴脅迫為要件，是行為人主、客觀上須以實施強暴脅迫為
    手段，以達防護贓物、脫免逮捕或湮滅罪證之目的，始屬相
    當，如欠缺此項手段、目的關係，即難以本罪相繩（最高法
    院著有八十八年度台上字第二一八三號判決可供參照），本
    件被告於取得車牌號碼ＰＹＱ—五七０號重型機車之過程中
    ，雖有因被害人丙○○○拉住該機車後座把手，致丙○○○
    受有傷害之情形，然此係因被告為搶奪該機車之行為時，猛
    加油門前行所致生之結果，且無證據證明被告知悉丙○○○
    在後拉住機車後座把手，是尚難認定被告有為防護贓物、脫
    免逮捕或湮滅罪證，而對被害人丙○○○施強暴脅迫之情，
    而與準強盜罪之構成要件不相符合，又被告係趁被害人丙○○○不及防備之際，即將上開機車發動騎走，尚無施用強暴
    脅迫使丙○○○不能抗拒而奪取上開機車之情形，亦與刑法
    第三百二十八條強盜罪之構成要件不符。是被告己○○持水
    果刀強取告訴人丁○○○現金一千五百元之犯行，係犯刑法
    第三百三十條第一項（犯強盜罪而有第三百二十一條第一項
    第三款之情形）之攜帶兇器強盜罪，其行搶被害人丙○○○
    車牌號碼ＰＹＱ—五七０號重型機車之犯行，則係犯同法第
    三百二十五條第一項之搶奪罪。公訴意旨認被告行搶被害人
    丙○○○前開機車之行為，應依刑法第三百二十九條之準強
    盜罪處斷，尚有未洽，惟起訴之基本社會事實相同，爰依法
    變更起訴法條，併予敘明。被告所犯上開二罪間，犯意各別
    、行為互殊，觸犯構成要件相異之罪名，自應分論併罰。被
    告前因肅清煙毒條例案件，經臺灣高等法院高雄分院以八十
    一年度上訴字第二七九二號判決，判處有期徒刑三年確定；
    復同因肅清煙毒條例案件，經甲○以八十二年度訴字第一０
    六四號判決，判處有期徒刑三年三月確定；又因竊盜案件，
    經甲○以八十二年度訴字第二０六八號判決，判處有期徒刑
    六月確定，因竊盜、贓物案件，經臺灣高等法院高雄分院以
    八十二年度上訴字第三三八四號判決，判處有期徒刑十月、
    三月，應執行有期徒刑一年確定，因肅清煙毒條例案件，經
    甲○以八十二年度訴字第四一四六號判決，判處有期徒刑三
    年確定，嗣經檢察官就前開甲○八十二年度訴字第二０六八
    號、第四一四六號及臺灣高等法院高雄分院八十二年度上訴
    字第三三八四號等案件聲請定應執行刑，而經甲○以八十三
    年度聲字第六八三號裁定，就該等案件定應執行刑為四年三
    月，並與上開臺灣高等法院高雄分院八十一年度上訴字第二
    七九二號、甲○八十二年度訴字第一０六四號案件接續執行
    ，於八十七年四月一日假釋出監，之後遭撤銷假釋執行殘刑
    ，而於九十四年三月三日執行完畢等情，有臺灣高等法院被
    告前案紀錄表、臺灣高雄地方法院檢察署被告之刑案資料查
    註紀錄表在卷可稽，其受有期徒刑執行完畢，五年內再犯本
    件最重本刑為有期徒刑以上之罪，為累犯，應依刑法第四十
    七條規定加重其刑。爰審酌被告正值青壯，不知憑一己之力
    謀生，竟以前開方式強盜財物，嗣為逃脫他人追捕，復行搶
    奪他人機車，所為實不足取，且造成被害人精神及財產上之
    損害非輕，犯罪情節實屬重大，惟念其事後坦承犯行，犯後
    態度尚可，且於強盜過程中並未傷及告訴人，足見其良心未
    泯等一切情狀，分別量處如主文所示之刑，並定其應執行刑
    ，以示懲儆。被告持以為前開強盜犯行之水果刀一把，並未
    扣案，且非被告所有，業據其供陳在卷，復非屬違禁物，爰
    不為沒收之諭知，併此敘明。
據上論斷，應依刑事訴訟法第二百九十九條第一項前段、第三百
條，刑法第三百二十五條第一項、第三百三十條第一項、第四十
七條、第五十一條第五款，判決如主文。
本案經檢察官乙○○到庭執行職務。
中　　華　　民　　國　　九十四　　年　八　月　　十六　日
                  刑事第六庭    審判長法　官 蔡國卿
                                      法　官 林俊寬
                                      法　官 陳君杰
以上正本證明與原本無異。
如不服本判決，應於判決送達後十日內，向甲○提出上訴狀。
中　　華　　民　　國　　九十四　　年　八　月　　十六　日
                                      書記官 陳昱良
附錄本判決論罪科刑法條全文：
刑法第三百二十五條
意圖為自己或第三人不法之所有，而搶奪他人之動產者，處六月
以上五年以下有期徒刑。
因而致人於死者，處無期徒刑或七年以上有期徒刑，致重傷者，
處三年以上十年以下有期徒刑。
第一項之未遂犯罰之。
刑法第三百二十八條
意圖為自己或第三人不法之所有，以強暴、脅迫、藥劑、催眠術
或他法，至使不能抗拒，而取他人之物或使其交付者，為強盜罪
，處五年以上有期徒刑。
以前項方法得財產上不法之利益或使第三人得之者，亦同。
犯強盜罪因而致人於死者，處死刑、無期徒刑或十年以上有期徒
刑；致重傷者，處無期徒刑或七年以上有期徒刑。
第一項及第二項之未遂犯罰之。
預備犯強盜罪者，處一年以下有期徒刑、拘役或三千元以下罰金
。
刑法第三百三十條
犯強盜罪而有第三百二十一條第一項各款情形之一者，處七年以
上有期徒刑。
前項之未遂犯罰之。
刑法第三百二十一條第一項
犯竊盜罪而有左列情形之一者，處六月以上、五年以下有期徒刑
：
一  於夜間侵入住宅或有人居住之建築物、船艦或隱匿其內而犯
    之者。
二  毀越門扇、牆垣或其他安全設備而犯之者。
三  攜帶兇器而犯之者。
四  結夥三人以上而犯之者。
五  乘火災、水災或其他災害之際而犯之者。
六  在車站或埠頭而犯之者。
